【裁判字號】    92,上易,2090
【裁判日期】    920912
【裁判案由】    竊盜
【裁判全文】
臺灣高等法院刑事判決                          九十二年度上易字第二０九０號
    上  訴  人  臺灣桃園地方法院檢察署檢察官
    被      告  甲○○
                乙○○
右上訴人因被告竊盜案件，不服臺灣桃園地方法院九十二年度簡上字第七號，中華民
國九十二年五月三十日判決（簡易判決案號：九十一年度桃簡字第一一二一號，聲請
簡易判決案號：臺灣桃園地方法院檢察署九十一年度偵字第五八一一號），提起上訴
，本院判決如左：
    主  文
上訴駁回。
    理  由
一、公訴意旨略以：被告乙○○及甲○○二人基於為自己不法所有之共同犯意，於民
    國九十一年三月十八日十四時三十分許，在桃園縣龜山鄉樂善村七鄰十一之二號
    前，對告訴人丙○○所有，前於九十一年三月十八日十二時許，在台北縣新莊市
    ○○路七十五號對面，遭不詳姓名年籍人竊走仍管領使用之車號７Ｋ－５３２０
    號而遺失之自小客車，徒手將前開車號７Ｋ－５３２０號自小客車車輪三個拆卸
    竊取得手時，恰為巡邏員警當場查獲始知上情。因認被告二人涉有刑法第三百二
    十條第一項之竊盜罪嫌。
二、本件檢察官原聲請簡易決，經簡易判決後，被告及檢察官均上訴，原審管轄之第
    二審地方法院合議庭認有刑事訴訟法第四百五十一條之一第四項但書第三款情形
    ，依同法第四百五十二條規定，應適用通常程序審判，先予敘明。
三、按犯罪事實應依證據認定之，無證據不得推定其犯罪事實；又不能證明被告犯罪
    者，應諭知無罪之判決，刑事訴訟法第一百五十四條及第三百零一條第一項分別
    定有明文。次按刑事訴訟法上所謂認定犯罪事實之證據，係指足以認定被告確有
    犯罪行為之積極證據而言，該項證據自須適合於被告犯罪事實之認定，始得採為
    斷罪資料。如未能發現相當證據，或證據不足以證明，自不能以推測或擬制之方
    法，以為裁判之基礎。又刑事訴訟上證明之資料，無論其為直接或間接證據，均
    須達於通常一般人均不致有所懷疑，而得確信其為真實之程度，始得據為有罪之
    認定，若其關於被告是否犯罪之證明未能達此程度，而有合理性懷疑之存在，致
    使無法形成有罪之確信，根據「罪證有疑，利於被告」之證據法則，即不得遽為
    不利被告之認定，此分別有最高法院二十九年上字第三一０五號、四十年臺上字
    第八六號、七十六年臺上字第四九八六號判例可資參照。
四、公訴人認被告甲○○、乙○○二人涉有上開竊盜罪嫌，無非係以證人即本案查獲
    員警曾逸強到庭證述：接獲報案說有人在拆汽車，就騎巡邏車過去看，發現被告
    二人在拆輪胎，手上還有油漬痕跡等語。另有照片六張及車籍資料等在卷可資佐
    證，況衡情一般人對於懸掛有牌照之車輛，應係他人所有之物，未得車主同意，
    應不得擅自拿取車輛構成部分等情資為論據。
五、訊據被告甲○○、乙○○二人均堅決否認右揭犯行，均辯稱：渠等當天係騎乘機
    車路過該處，因發現該汽車已遭人拆解，一時好奇，停車查看，並無竊取該輪胎
    ；又渠等手上之油漬係因先前修理機車所遺留，且竊取輪胎亦應無沾上油漬之可
    能等語。經查：
  (一)本件被告二人於警訊及初次偵訊中固均曾坦承犯行，惟上開筆錄內容顯有疑義。
    1.本件警訊筆錄係由警員先製作完成後才開始錄音之情，業據證人即警員龍雲飛
      到庭證述屬實（見原審卷第五十五頁）。而該警訊錄音帶經原審當庭勘驗結果
      ，或因出於錄音技術問題，以致根本無法辨別內容，是以，該警訊筆錄實難資
      為被告二人不利之認定。
    2.又依據本件被告二人於內勤檢察官偵訊時之筆錄觀之，渠二人似有承認原係意
      在竊取該輪胎之情，然經原審當庭勘驗結果，實際答詢內容應為「檢察官問：
      你們當時是要去拿那台車的輪胎？甲○○答：就是要去調那個輪胎。檢察官問
      ：要拿輪胎自己用？甲○○答：警察說要這樣寫。檢察官問：什麼叫做要這樣
      寫？甲○○答：我過去調都還沒有拿到。檢察官問：你去的目的就是要拿輪胎
      ？甲○○答：我經過。」等語，並未陳述如筆錄所載之「我是看那輪胎很美，
      所以我過去想拿下輪胎。」等語（見原審卷第四十三頁、第四十四頁），足稽
      被告二人所辯：因檢察官打斷其回答以致語意不清，且該筆錄內容與事實不符
      等語，應屬可採。
  (二)稽之現場之客觀情形，亦無任何被告二人竊取輪胎之跡象：
    1.本件扣得之板手、千斤頂分係於被告乙○○所騎乘之機車腳踏墊上、置物箱內
      ，其上復均未沾有泥巴，而本案汽車輪胎應無可能徒手拆下，必須使用千斤頂
      頂起，又扣案之千斤頂並無壓把，現場亦無足資為壓把之物等情，業據證人即
      警員曾逸強證述明確（見原審卷第五十二頁至第五十四頁），並經原審當庭勘
      驗屬實，復有上開板手、千斤頂扣案可稽。據此足認本案現場並無可供竊盜輪
      胎之工具。
    2.又本件警員於到達案發現場時，被告一人係蹲於汽車左後輪胎旁，另一人則站
      於旁邊看，斯時該輪胎仍卡在車軸內，惟地上並無螺絲，其餘輪胎則早經卸下
      置於內側草地上，且車上之儀表板等物早經拆卸，此據證人即警員曾逸強到庭
      證述明確（見同上卷第五十一頁），顯見該車係早經他人行竊並拆解後棄置於
      該處自明。依警員所見，並無任何被告二人「著手」行竊之行為，亦堪認定。
    3.復參諸被告甲○○當時係騎乘ＦＺＲ打檔車，並無腳踏墊可供置物，僅被告乙
      ○○所騎乘之ＳＵＺＵＫＩ一二五機車有腳踏板，則依該機車腳踏板之空間欲
      裝載汽車之輪胎已嫌不足，復因輪胎高度之限制必將導致機車轉彎困難，顯非
      適當之裝載方式。況且，稽之現場早有其他拆卸完成之輪胎置於汽車旁，而被
      告二人亦僅有一部機車可供勉強裝載，倘渠等確有行竊輪胎之意，大可逕行將
      他人已拆卸完成之輪胎其中之一取去，何需再行物色該仍卡在車軸內之輪胎？
  (三)至於被告二人手上確有油漬之情固據渠二人自陳不諱，惟依公訴人所指被告二人
    之犯行係行竊輪胎，衡情應無沾染油漬之可能。而被告二人於案發之前確曾共騎
    一部機車至渠等姑姑家騎乘另一部機車，並因該機車不能發動而向其借用工具箱
    修車後始離去之情，業據證人吳麗美到庭陳述明確（見同上卷第五十七頁）。足
    見被告二人所辯手上之油漬係因修理機車所導致乙節，洵有所據。
  (四)復參諸被告二人素行良好、均有正當工作，此有扣繳憑單、在職證明書各二份在
    卷可考，衡情應無竊取價值輕微之舊輪胎之必要。
  (五)綜上所述，並無證據證明被告二人確有竊取汽車輪胎犯行。此外，復查無其他積
    極證據，足資證明被告確有如公訴人所指之竊盜犯行，是以揆諸前揭說明，被告
    二人犯罪不能證明，自應為無罪之諭知。
六、原審經審酌全辯論意旨，並詳予敘明不能證明被告犯罪理由，而將原簡易庭判決
    撤銷，改判被告均無罪，核無不合。本件檢察官上訴以原審未審酌被告手中有油
    漬，及證人即警員曾逸強證述當時發覺竊盜之情況證據，僅以參酌被告素行資料
    ，忽略被告等在該偏僻道路旁所為行為之目的，遽為被告等無罪即有違誤，而指
    摘原判決不當，為無理由，應予駁回。
據上論斷，應依刑事訴訟法第三百六十八條，判決如主文。
本案經檢察官陳維練到庭執行職務。
中      華      民      國    九十二    年      九      月      十二    日
                              臺灣高等法院刑事第一庭
                                  審判長法  官  李  相  助
                                        法  官  黃  聰  明
                                        法  官  魏  新  國
右正本證明與原本無異。
不得上訴。
                                        書記官  賴  淑  真
中      華      民      國    九十二    年      九      月     十五     日


司法院資訊處製作；財團法人民間司法改革基金會備份。
